【裁判字號】    98,中簡上,1106
【裁判日期】    990129
【裁判案由】    妨害自由等
【裁判全文】
臺灣臺中地方法院刑事判決         98年度中簡上字第1106號
上  訴  人
即  被  告  丁  ○
上列上訴人即被告因妨害自由等案件，不服本院臺中簡易庭民國
98年10月20日98年度中簡字第3349號刑事簡易判決（檢察官聲請
簡易判決處刑案號：98年度偵字第22261號），提起上訴，本院
管轄第二審合議庭判決如下︰
    主      文
上訴駁回。
    犯罪事實及理由
一、本案經本院合議庭審理結果，認第一審簡易判決之認事用法
    及量刑均無不當，應予維持，並引用臺灣臺中地方法院檢察
    署檢察官聲請簡易判決處刑書及本院臺中簡易庭第一審刑事
    簡易判決書之記載（如附件）。
二、上訴人即被告丁○（下稱被告）上訴意旨及其辯稱略以：原
    審逕以簡易判決，未予伊辯解之機會，難令伊信服，證人乙○○、甲○○、丙○○等人與伊為同一棟公寓之住戶，為了
    伊於公寓屋頂之違章增建物及對外出租之問題，素來不和，
    案發當日伊未曾辱罵乙○○「骯髒女人」，伊只有跟乙○○
    說，她只是承租房子而已，不要管公寓的事；伊也未曾對證
    人甲○○、丙○○恐嚇稱「要放火燒掉整棟房子」等語。然
    查：
(一)、被告於本院審理時坦承：伊曾於98年8月22日上午8時20分許
    ，在證人乙○○租屋處即臺中市北屯區○○○○○街76之2
    號前，與證人乙○○交談乙節；惟證人乙○○於本院審理時
    結證稱：98年8月22日上午8時餘許，被告在伊居所的門口，
    就是文昌東十二街76之2號門口，她用臺語罵伊「骯髒女人
    」。當時住在2樓的甲○○，4樓的丙○○都有聽到，另外伊
    學生的家長也有聽到，當時伊學生的家長正在伊旁邊。被告
    罵伊的地方就是樓梯上來3樓的門口。伊跟被告之前沒有恩
    怨，伊沒有在伊公寓門口張貼海報，那個海報也不是伊寫的
    。伊的學生之所以告訴家長說該海報是伊寫的，可能是因為
    那個學生才5歲，因為那張海報是用美術紙寫的，他可能以
    為只有老師才會寫那種東西，所以才會這麼說，因為這句話
    ，被被告聽到了，所以被告才會跟著家長上來，之後就罵伊
    。被告罵伊時，伊人在伊家門口，被告是當面指著伊罵，當
    時學生家長也在旁邊，丙○○、甲○○他們是在樓梯間聽到
    的。丙○○、甲○○是因為被告之前罵伊，所以過來查看。
    被告罵完這句話之後，當場伊就哭了，甲○○、丙○○也趕
    到了，丙○○就請伊先回家打電話報警，並且要被告到1樓
    去，學生及學生家長一直待在伊的教室裡面，伊還沒有打電
    話報警成功，甲○○、丙○○他們就已經跟第五分局報警，
    後來警察也來了，一直到警察來了之後，伊才下去1樓等語
    （見本院99年1月14日審理筆錄）；證人甲○○於本院審理
    時結證稱：伊有聽到被告罵乙○○，因為被告講話很大聲，
    而且當時她罵乙○○「骯髒女人」時，伊已經走到2樓跟3樓
    的樓梯間。當時丙○○從樓上走下來，伊有從樓梯間看到丙○○。伊聽到被告罵完之後，伊請乙○○打電話報警，伊自
    己也有打電話報警，當時乙○○一直在哭，伊跟丙○○就下
    去等警察，被告剛開始往樓上走，後來也跟著下樓，乙○○
    是留在她的住處等警察，警察來之後，乙○○也有下來。伊
    等公寓門口的海報是丙○○貼的，是公寓的自救會開會決議
    ，請丙○○貼出來，內容就是請被告將加蓋的部分拆除等語
    （見本院99年1月14日審理筆錄），則依證人乙○○、甲○○前開證述，被告確有於前開時間、地點，因誤以為該公寓
    門口之拆除違建之海報係證人乙○○所繕寫、張貼，因而於
    多數特定人得共見共聞之該公寓3樓門口及樓梯走道上，以
    臺語辱罵證人乙○○「骯髒女人」。
(二)、被告雖矢口否認於98年8月22日上午8時30分許，曾對證人甲○○、丙○○恐嚇稱「要放火燒掉整棟房子」云云。然證人
    甲○○於本院審理時結證稱：當天被告罵完乙○○之後，伊
    跟丙○○先到1樓等警察，警察到了之後，被告才下樓，被
    告拿著1張紙晃，跟警察說她是合法的，她還要警察立正站
    好，並且對伊說如果她的房子被拆掉，她就放一把火，把整
    棟樓燒掉。她說她外面認識很多人，她是學法律的，當場伊
    堅持對她提出告訴，所以就到五分局去製作筆錄了。被告說
    要把整棟房子燒掉，伊會害怕，因為伊的小孩還很小，才國
    小二年級，乙○○的小孩是國小三年級，4樓是80幾歲的老
    太太，而且樓頂被告有加蓋，被她封起來了，如果真的發生
    火災的話，死傷會很慘重。當時被告講說要放火的話，是對
    著伊等說的，當時有伊、丙○○、警察都有在場，而且她說
    的很大聲。當時她說如果房客不租她加蓋的頂樓的話，就要
    放火燒掉整棟房子，中間還加了些罵人的話，伊跟被告之間
    沒有仇恨等語（見本院99年1月14日審理筆錄）；證人丙○○於本院審理時亦結證稱：當天伊聽見樓下有很大的爭吵聲
    ，乙○○是住伊樓下，伊想下去看看發生何事，知道她被辱
    罵，伊就跟乙○○說，是否要告被告騷擾，乙○○沒有當場
    表示，伊就上樓去，快到伊住處四樓的樓梯間碰到被告，被
    告就莫名其妙罵伊，她罵伊死外省人，伊回到家，大約過了
    一分鐘，伊想一想覺得很心痛，所以才會決定報警。伊報警
    之後，過了一會兒，伊下樓看警察來了沒，就遇到甲○○，
    伊與甲○○在一樓等，警察就來了，被告何時來，伊不清楚
    ，當時警察、伊、甲○○都在場，被告就說如果她的房子被
    拆的話，就要放火燒掉整棟樓，她拿一張紙在伊面前晃，她
    問伊識不識字，說她是念法律的，她一切都是合法的，伊等
    告不倒她，之後伊就去五分局製作筆錄。被告說要放火燒掉
    整棟樓，伊很擔心，因為被告這幾年來的所作所為，讓伊會
    擔心她真的會這麼做，她隨時隨地都在罵人，所以伊會害怕
    ，希望報警能讓她收斂一點。伊有把自治會的決議抄下來作
    成海報，貼在公寓門口，以資公告。被告應該不知道是伊貼
    的，就伊所知，被告誤會是乙○○貼的。之前也有影印張貼
    過，但是一貼就被撕了，所以才會決定用大型的海報來張貼
    。被告幾年前把四樓的老太太推倒在地，是伊去把老太太扶
    起來，伊覺得伊跟被告的恩怨，就只有這件事，也因為這件
    事，伊會怕被告等語明確（見本院99年1月14日審理筆錄）
    ，則依上開證人間之所述，不僅前後一致，且相互之間所述
    情形均無矛盾之處，被告於偵查中亦陳稱：伊平日與證人乙○○、甲○○、丙○○三人沒有恩怨等語（見偵查卷第7頁
    ），證人乙○○、甲○○、丙○○於本院審理時亦表示與被
    告間，並無私人恩怨，則證人乙○○、甲○○、丙○○既與
    被告間並無任何怨隙，衡情實無設詞誣陷被告之必要。是本
    件被告因其在該公寓頂樓違建問題，心生不滿，而於前揭時
    間、地點，對證人甲○○、丙○○出口恐嚇乙節洵堪認定。
    至被告請求傳喚證人即本件承辦員警，本院認本件事實已臻
    明確，無另行傳喚證人即本件承辦員警之必要，附此敘明。
(三)、核被告對被害人即證人甲○○、丙○○所為，係犯刑法第30
    5條恐嚇危害安全罪；對被害人乙○○所為，則係犯刑法第3
    09條第1項之公然侮辱罪。爰審酌被告前無受有期徒刑以上
    刑之宣告，有臺灣高等法院被告前案記錄表乙份在卷可參，
    其與被害人間，既有緣為鄰，本應敦睦共處，雖因細故而生
    嫌隙，應尋求理性之方式解決，被告竟對被害人等出言侮辱
    、恐嚇，實屬不該。準此，被告辯稱，其無公然侮辱及恐嚇
    之犯行，實無足採認，本件上訴無理由，應予駁回。
據上論斷，應依刑事訴訟法第455條之1第1項、第3項、第368條
、第373條，判決如主文。
中    華    民    國    99    年    1    月    29    日
                        臺灣臺中地方法院刑事第十六庭
                             審判長法  官 巫淑芳
                                   法  官 戴嘉慧
                                   法  官 劉麗瑛
以上正本證明與原本無異。
本件不得上訴。
                                   書記官 王玟
中    華    民    國    99    年    1    月    29    日
附錄論罪科刑法條：
刑法第305條
以加害生命、身體、自由、名譽、財產之事，恐嚇他人致生危害
於安全者，處2年以下有期徒刑、拘役或3百元以下罰金。
刑法第309條
公然侮辱人者，處拘役或 3 百元以下罰金。
以強暴犯前項之罪者，處 1 年以下有期徒刑、拘役或 5 百元以
下罰金。

司法院資訊處製作；財團法人民間司法改革基金會備份。
